高雄高等行政法院判決
　　　　　　　　　　　　　　　　　　96年度訴字第00400號
　　　　　　　　　　　　　　　.
原　　　告　台灣糖業股份有限公司
代　表　人　甲○○
訴訟代理人　乙○○律師
參　加　人　財團法人和春技術學院
代　表　人　丁○○
訴訟代理人　李宏文律師
複　代理人　李偉如律師
被　　　告　高雄縣政府稅捐稽徵處
代　表　人　丙○○處長
訴訟代理人　戊○○
　　　　　　庚○○
　　　　　　己○○
上列當事人間因地價稅事件，原告不服高雄縣政府中華民國96年
3月14日府法訴字第59456號訴願決定，提起行政訴訟。本院判決
如下：
    主  文
原告之訴駁回。
訴訟費用由原告負擔。
    事  實
甲、事實概要：
    緣原告所有坐落高雄縣大寮鄉○○○段2021地號土地（下稱
    第2021地號土地），面積90,641平方公尺，原課徵田賦，於
    民國（下同）90年7月13日都市計畫發布實施時公告編定為
    「文教區」，嗣原告設定地上權予參加人興建校舍使用，期
    間自90年12月4日起至140年12月3日止，共計50年，年租金
    按當年期申報地價年息百分之十計算，被告乃自91年起改按
    一般稅率課徵地價稅，因其中部分面積11,000平方公尺係供
    公共停車使用，經被告准自94年起按千分之十課徵地價稅，
    其餘面積79,641平方公尺（下稱系爭土地）作教學大樓、學
    校校舍、球場、廣場、綠地、林蔭景觀大道、人行步道、校
    區○○○道路及活動空間等使用，仍按一般用地稅率課徵地
    價稅。原告不服被告所為94年度地價稅核課處分，於95年6
    月28日以系爭土地係無償供公共使用，請求分別依千分之十
    及千分之六稅率課徵地價稅，申請復查，經被告以復查逾期
    為由決定駁回。嗣原告依據行政院95年9月11日院台財字第
    0950040919號函之專案核定，於95年9月15日及22日以高資
    第00000000000號及第00000000002號函請被告，准依土地稅
    法第18條第1項第5款之規定，就系爭土地按千分之十稅率課
    徵地價稅，經被告以95年11月9日高縣稅土字第0956108355
    號函，予以否准。原告不服，提起訴願，亦遭決定駁回；遂
    提起本件行政訴訟。
乙、兩造聲明：
一、原告聲明：
（一）訴願決定及原處分均撤銷。
（二）被告應依原告95年9月15日之申請，就原告所有系爭土地
      ，作成按千分之十稅率課徵地價稅之行政處分。
（三）訴訟費用由被告負擔。
二、被告聲明：
（一）原告之訴駁回。
（二）訴訟費用由原告負擔。
丙、兩造之主張：
一、原告主張：
（一）原告所有2021地號土地設定地上權予參加人興建校舍使用
      ，參加人為教育部立案之財團法人，不以營利為目的，而
      以興學教育為宗旨，並於系爭土地範圍內完成設置球場、
      廣場、綠地、林蔭景觀大道、人行步道、校區○○○道路
      及活動空間等公共設施無償供社區民眾使用。依土地稅法
      第18條第1項第5款及土地稅減免規則第8條第1項第3款規
      定，應依千分之十稅率課徵地價稅及減免地價稅。
（二）行政院95年9月11日院台財字第0950040919號函及財政部
      95年9月13日台財稅字第09500453520號函略以：「主旨：
      台灣糖業股份有限公司所有之土地，設定地上權（或出租
      ）供公立學校及財團法人私立學校用地使用，因該公司訂
      有回饋措施，就該土地如經准予減免地價稅，則按其減免
      金額全額調降租金回饋學校，為期兼顧鼓勵私人興學及地
      方政府財政收入，此類土地以經當地直轄市、縣（市）政
      府同意為前提要件，准依土地稅法第18條第1項第5款規定
      按千分之10稅率課徵地價稅。」被告對原告所申請之地價
      稅減免事宜，未踐行前開規定辦理，其所為未依法行政，
      凡此皆與法有所扞格且有失公允。
（三）又上揭行政院及財政部之函文，逾越土地稅法第18條第1
      項第5款之規定，增加法律所未規定之限制，就其增加限
      制之部份應屬無效：因按土地稅法第18條第1項第5款規定
      ：「供左列事業直接使用之土地，按千分之十計徵地價稅
      。．．．五、其他經行政院核定之土地。」法律條文並無
      應經直轄市、縣（市）政府同意為條件。因此前揭函文增
      加法律規定外之限制，不符法律保留之原則，該等限制應
      屬無效。前揭函文既已准依土地稅法第18條第1項第5款規
      定按千分之十稅率課徵地價稅，而所增加「應經直轄市、
      縣（市）政府同意為條件」之法律外限制既屬無效，則本
      件地價稅即應按千分之十稅率計徵地價稅，方符依法行政
      之原則。
（四）關於行政處分附款之容許性問題，德國聯邦行政程序法第
      36條規定：人民對作成行政處分有請求權時，除法律有明
      文規定外，或為確保行政處分要件之履行外，不得有附款
      。本件並無法律明文規定容許附款或為確保行政處分法定
      要件之履行而有為附款之必要之情形存在。從而行政院於
      法律規定外增加「以經當地直轄市、縣（市）政府同意為
      前提要件」之附款，即非適法，原告自不受該等不適法條
      件之限制。
（五）高雄縣政府未准本件土地按千分之十稅率計徵地價稅應有
      裁量濫用之違法：
  １、如上所述，土地稅法第18條第1項第5款之規定，並無應經
      縣政府同意之要件，因此本件高雄縣政府不為同意，不應
      列入法律評價。
  ２、扶助教育應優先於財政收入之考量：謹按我國憲法對教育
      文化特別重視，設有專節規範（憲法第158條至第169條）
      。憲法第169條規範全國各地區教育之均衡發展，憲法第
      164條規範教育科學文化經費之比例，憲法第167條規範對
      於教育事業之鼓勵。本件地價稅之減輕，對高雄縣政府整
      體財政收支影響甚微，惟該等減輕實符合憲法扶助教育事
      業之精神，而觀之其他縣市政府亦鮮有不予同意地價稅減
      輕之案例。本件高雄縣政府對地價稅減輕之不予同意，將
      有害於地區教育之均衡發展。倚重倚輕之間，如認高雄縣
      政府有裁量之權限，亦應認其有裁量濫用之違法甚明。則
      本件被告未依土地稅法第18條第1項第5款規定，計徵本件
      地價稅之行政處分應不適法。
二、參加人主張：
（一）按「行政法院認其他行政機關有輔助一造之必要者，得命
      其參加訴訟。前項行政機關或有利害關係之第三人亦得聲
      請參加。」行政訴訟法第44條規定可參。次查參加人與原
      告簽立地上權設定契約書第7條第1項約定：「本契約土地
      之地價稅由甲方負擔」，本件有關得否減輕地價稅結果，
      攸關參加人依約應承擔地價稅繳納義務金額之多寡，其訴
      訟結果自對參加人有法律上之利害關係，參加人自得據上
      開法文規定，以利害關係第三人身分，聲請為原告之訴訟
      輔助參加人。
（二）又按「供左列事業直接使用之土地，按千分之十計徵地價
      稅。但未按目的事業主管機關核定規劃使用者，不在此限
      。．．．二、私立公園、動物園、體育場所用地。」「依
      本法第18條第1項特別稅率計徵地價稅之土地，指左列各
      款土地經按目的事業主管機關核定規劃使用者：．．．三
      、私立公園、動物園、體育場所用地：為經目的事業主管
      機關核准設立之私立公園、動物園及體育場所使用範圍內
      之土地」「私有土地減免地價稅或田賦之標準如左：．．
      ．二、經事業主管機關核准設立，對外絕對公開，並不以
      營利為目的之私立公園及體育館場，其用地減徵為百分之
      五十；其為財團法人組織者減徵百分之七十。」「無償供
      公共使用之私有土地，經查明屬實者，在使用期間內，地
      價稅或田賦全免。但其屬建造房屋應保留之空地部份，不
      予免徵」土地稅法第18條第1項第2款、土地稅法施行細則
      第13條第3款、土地稅減免規則第8條第1項第3款、第9條
      分別定有明文。
（三）依參加人第2校區開發所據之90年6月高雄縣政府「變更大
      坪頂以東地區都市計畫（部份農業區為文教區）書」其中
      第10頁變更計畫內容所載，系爭土地於參加人第2校區設
      置當時之使用分區變更之附帶條件為：「本變更範圍開發
      完成後，和春技術學院除教學大樓、社會學院、管理學院
      及學生宿舍區外，其餘校區應全部開放，開放區域包括行
      政大樓、體育館（面積約0.9公頃）、活動中心、球場（
      面積約0.7公頃）、圖書館及資訊大樓、停車場（面積約
      1.1公頃）及其他相關之公共開放空間（如廣場、綠地、
      林蔭景觀大道、人行步道及校區○○○道路）等設施，供
      附近居民使用，其開放範圍面積約為6.2公頃」等語。是
      上開校區，或為公園、體育場所、道路用地，且完全皆為
      無償開放供公眾使用用地，參照上開規定，本應得免徵或
      減徵百分之五十地價稅。
（四）又上開校區，其中面積約1.1公頃屬停車場使用之土地，
      被告業已同意原告依土地稅法第18條第1項第4款：「供左
      列事業直接使用之土地，按千分之十計徵地價稅。但未按
      目的事業主管機關核定規劃使用者，不在此限。．．．四
      、經主管機關核准設置之加油站及依都市計畫法規定設置
      之供公眾使用之停車場用地。」規定意旨，辦理同意減按
      千分之10計徵地價稅在案。故本件其餘土地，自得比照同
      條項第2款規定辦理減徵地價稅。
（五）被告雖辯稱系爭土地使用分區為「文教區」，且參加人主
      張之系爭土地屬公園綠地及體育館用地，而依土地稅法第
      18條、同法施行細則第13條及土地稅減免規則第8條規定
      ，得請求減免地價稅主張，業已據公園、體育館主管機關
      高雄縣政府以96年9月6日教體字第0960200144號函文、高
      雄縣政府觀光交通局以96年9月13日觀局管字第096600048
      29號函文覆稱參加人並未經核准取得設立許可在案。惟查
      ，依高雄縣政府上開函文說明二、三所載，已明示高雄縣
      政府並非參加人之目的事業主管機關，大專院校係屬教育
      部管轄，本案相關設施核准設立依據，請徵詢該校目的事
      業主管機關辦理。故參加人既已獲教育部同意設立大寮校
      區，並准設置教學大樓、社會學院、管理學院、學生宿舍
      、行政大樓、體育館、活動中心、球場、圖書館及資訊大
      樓、停車場及其他相關之公共開放空間等設施（如廣場、
      綠地、林蔭景觀大道、人行步道及校區○○道路等）則依
      首揭土地稅法第18條第1項第2款、土地稅法施行細則第13
      條第3款、土地稅減免規則第8條第1項第3款規定，參加人
      校區內之體育館、活動中心、球場用地（面積至少為1.6
      公頃以上）之地價稅，得減徵百分之五十至七十。
（六）復按被告以參加人車輛管理辦法第2條之規定，主張相關
      人員進出參加人校區之系爭土地均受管制，以為系爭土地
      並非完成開放供公眾使用之證明。然依參加人車輛管理辦
      法第2條所載：「洽公、訪客、送貨等外來車輛，均由警
      衛室管制登記查驗無訛後，憑有關證件換取臨時通行證。
      」可知祇要經警衛室管制登記查驗並出具有關證件換取臨
      時通行證之公眾車輛，均得自由進出校園，參加人何來未
      開放供公眾使用情事存在。況上開車輛管理辦法規定，係
      就進出人員給與相當之管制、查驗措施，其目的在管控校
      園安全，如公眾人員無危險情事者，並未限制出入。故被
      告此部分主張顯為曲解事實之主張，不足為取。
（七）末按教育為百年事業，參加人辦理私人興學艱難，一切付
      出無非係為公益，又參加人雖未必仍有餘力，乃不惜回饋
      地方，提供設籍高雄縣學子每年1萬元之學雜費補助。然
      被告非但不體恤參加人艱辛，無視參加人之付出，逕以影
      響地方財政為由，以最高稅率課徵系爭土地地價稅，致參
      加人須付出高額租金，參加人深減其地位遠不如被告轄區
      內製造污染之工廠，故如被告堅決以此不合理之稅收機制
      課徵系爭土地地價稅，參加人為求財務平衡，將考慮取消
      上開對設籍高雄縣學子學雜費補助措施，屆時受影響者，
      仍為被告機關轄區內之人民，此應非三方所樂見，亦非高
      雄地區人民之福。
三、被告主張：
（一）按「供左列事業直接使用之土地，按千分之十計徵地價稅
      。但未按目的事業主管機關核定規劃使用者，不適用之：
      ．．．。二、私立公園、動物園、體育場所用地。．．．
      。五、其他經行政院核定之土地。．．．。」「依本法第
      18條第1項特別稅率計徵地價稅之土地，指左列各款土地
      經按目的事業主管機關核定規劃使用者。．．．五、其他
      經行政院核定之土地：為經專案報行政院核准之土地。」
      分別為土地稅法第18條第1項第2款及第5款、同法施行細
      則第13條第5款所明定。又「私有土地減免地價稅或田賦
      之標準如下：一、財團法人或財團法人所興辦業經立案之
      私立學校用地、為學生實習農、林、漁、牧、工、礦等所
      用之生產用地及員生宿舍用地，經登記為財團法人所有者
      ，全免。但私立補習班或函授學校用地，均不予減免。．
      ．．三、經事業主管機關核准設立，對外絕對公開，並不
      以營利為目的之私立公園及體育館場，其用地減徵百分之
      五十；其為財團法人組織者減徵百分之七十。．．．。」
      「無償供公共使用之私有土地，經查明屬實者，在使用期
      間內，地價稅或田賦全免。．．．。」土地稅減免規則第
      8條第1項第1款、第3款及第9條亦分別定有明文。次按「
      所報台灣糖業股份有限公司土地，設定地上權（或出租）
      供公立學校及財團法人私立學校用地使用，因該公司訂有
      回饋措施，該土地如經准予減免地價稅，則按其減免金額
      全額調降租金回饋學校，為期兼顧鼓勵私人興學及地方政
      府財政收入，此類土地以經當地直轄市、縣（市）政府同
      意為前提要件，擬准按千分之十稅率課徵地價稅一案，准
      予照辦。」「台灣糖業股份有限公司所有之土地，設定地
      上權（或出租）供公立學校及財團法人私立學校用地使用
      ，因該公司訂有回饋措施．．．惟此類土地以經當地直轄
      市、縣（市）政府同意為前提要件，准依土地稅法第18條
      第1項第5款規定按千分之十稅率課徵地價稅。」及「私立
      學校承租經濟部所屬國營事業土地，依現行土地稅法及土
      地稅減免規則規定尚無減免地價稅之適用。」亦經行政院
      95年9月11日院台財字第0950040919號函、財政部95年9月
      13日台財稅字第09500453520號函及87年7月13日台財稅字
      第871953759號函釋在案。
（二）有關以千分之10稅率課徵地價稅之適用要件，前揭土地稅
      法第18條第1項第5款，暨同法施行細則第13條第1項第6款
      雖明定，「其他經行政院核定之土地」有其適用要件，及
      本件經上揭行政院95年9月11日院台財字第0950040919號
      函及財政部95年9月13日台財稅字第09500453520號函復在
      案，然經被告簽奉高雄縣政府核示「維持原稅率」，是以
      ，被告否准原告申請按千分之10稅率課徵地價稅，於法並
      無不合，此有上揭財政部87年7月13日台財稅字第871953
      759號函及被告95年11月9日高縣稅土字第0956108355號函
      ，暨相關簽呈附卷可稽。
（三）原告主張就系爭土地按土地稅減免規則第8條第1項第3款
      規定減免地價稅，惟按「．．．三、經事業主管機關核准
      設立，對外絕對公開，並不以營利為目的之私立公園及體
      育館場，其用地減徵百分之50；其為財團法人組織者減徵
      百分之70。．．．前項第3款、第4款、第6款、第7款、第
      8款及第11款之各事業用地，應以各該事業所有者為限。
      但第3款之事業租用公地為用地者，該公地仍適用該款之
      規定。」為土地稅減免規則第8條第1項第3款暨第2項後段
      所明定，原告於90年12月4日將系爭土地以設定地上權方
      式出租予參加人，並收取租金，核與前揭土地稅法暨相關
      規定之「無償」規定不符，訴訟理由核無足採。
（四）復按「行政機關為行政行為時，除法律另有規定外，應依
      本法規定為之。」為行政程序法第3條第1項所明定。再按
      「稅捐之稽徵，依本法之規定，本法未規定者，依其他有
      關法律之規定。」「財政部依本法或稅法所發布之解釋函
      令，對於據以申請之案件發生效力。」分別為稅捐稽徵法
      第1條、第1之1條第1項所明定。司法院釋字第607號解釋
      理由書第1段意旨：「主管機關於職權範圍內適用各該租
      稅法律規定時，自得為必要之釋示。其釋示如無違於一般
      法律解釋方法，且符合各該法律之立法目的，即與租稅法
      律主義尚無違背。」及司法院釋字第407號解釋第1段意旨
      ：「主管機關基於職權因執行特定法律之規定得為必要之
      釋示，以供本機關或下級機關所屬公務員行使職權時之依
      據。」是以，前揭行政院暨財政部之核示，亦本租稅法律
      主義之精神，並未增加法律所無之限制，而高雄縣政府亦
      依據前揭行政院及財政部之核示，並考量課稅公平、稅收
      損失、及縣財源短絀，始予維持原稅率，認事用法並無違
      誤。
（五）又按有關台糖土地出租公、私立學校，是否依土地稅法第
      18條第1項第5款規定，專案報行政院核定，並經縣市政府
      同意為前提要件，准按千分之十稅率課徵地價稅，財政部
      曾針對此問題擬具如右2方案：方案1：修正土地稅減免規
      則第8條第1項第1款，對於非屬財團法人自有之學校用地
      ，如經直轄市、縣（市）主管機關核准者，亦得免徵地價
      稅。方案2：依土地稅法第18條第1項第5款規定，就台糖
      公司所有土地設定地上權（或出租）供學校使用部分，專
      案報請行政院核定，准其按千分之十稅率計徵地價稅。並
      於95年2月10日邀集相關機關及各縣市政府與會，其中各
      單位意見略以：
（１）教育部表示，應依土地使用性質決定，補助私校租用土地
      之地價稅並不可行。
（２）贊成前述方案2，但須由中央政府補助所減少之稅收者，
      計有8縣市。
（３）反對予以減免地價稅者（亦即維持現行規定）者，計有13
      縣市（含高雄縣政府）。
      另財政部陳報行政院，以准予有條件適用千分之十稅率之
      理由，係綜合前述與會代表意見，及顧及地方財源、因地
      制宜、地方自治精神及公平問題（財政部表示，有關以自
      有土地設校或租用土地設校，兩者相較，學校所需投入之
      資金成本不同，為租用校地之成本應較自有土地之成本為
      低，故租用校地之地價稅不宜比照自有校地予以減免），
      以上是否適用優惠稅率，以縣市政府同意為前提要件，亦
      經財政部及行政院多方審慎評估後之決策，完全符合上揭
      法條之精神，有財政部95年5月2日台財稅字第0950452196
      0號函及同年8月21日台財稅字第09504552560號函可稽。
（六）截至目前為止，全省各縣市是否有類此承租台糖土地，經
      行政院核准依土地稅法第18條第1項第5款規定適用千分之
      十稅率者。經被告電話洽詢財政部表示，目前租用原告公
      司土地者約有：自來水公司用地、月眉育樂世界、學校用
      地等。程序上由縣市政府陳報財政部層轉行政院核示，惟
      行政院函復亦均以縣市政府同意為前提要件。其他依土地
      稅法第18條第1項第5款規定，經行政院核准適用千分之十
      稅率者，經查計有財政部83年2月16日台財稅字第8300427
      41號函：「主旨：依停車場法規定取得停車場登記證者，
      其設置供公共使用之停車場用地，准依土地稅法第18條第
      1項第5款及平均地權條例第21條第1項第5款規定按千分之
      十計徵地價稅，但未按目的事業主管機關核定規劃使用者
      ，不適用之。說明：本案經報奉行政院83年1月24日台83
      財02655號函核定准予照辦。」並此陳明。而依土地稅減
      免規則第8條第3款之規定，所稱之目的事業主管機關係何
      所指。查依都市計畫公共設施多目標使用辦法及都市計畫
      公共設施保留地臨時建築使用辦法之相關規定，前揭土地
      稅減免規則第8條第3款所稱之公園、綠地、體育館場用地
      目的事業主管機關應為當地之縣（市）政府。
 （七）又系爭土地所有權人為原告，以設定地上權方式出租予
       參加人興建校舍使用，亦即為「有償、對價、僅供特定
       對象使用」，且分別經前揭行政院及財政部函復在案，
       已如前述，被告予以按ㄧ般用地稅率課徵地價稅，並無
       違誤。另系爭土地係由參加人籌措經費自行闢建，使用
       分區既非「公共設施用地」，亦非「文教用地」，更不
       屬「公共設施保留地」，為經高雄縣政府編定公告之「
       文教區」，亦有內政部89年4月26日台89內營字第890371
       6號函及高雄縣政府建設局94年7月29日建局都字第19400
       10255號函附卷可稽。復按都市計畫公共設施多目標使用
       辦法第2條第1項：「公共設施用地多目標使用之用地類
       別、使用項目及准許條件，依附表之規定。」及同法第4
       條：「申請公共設施用地作多目標使用者，應備具下列
       文件，向該管直轄市、縣（市）政府申請核准：．．．
       。」及都市計畫公共設施保留地臨時建築使用辦法第4條
       第1項第3款及第7款：「公共設施保留地臨時建築不得妨
       礙既成巷路之通行，鄰近之土地使用分區及其他法令規
       定之禁止或限制建築事項，並以左列建築使用為限：．
       ．．三、小型游泳池、運動設施及其他供社區遊憩使用
       之建築物。．．．七、其他依都市計畫法第51條規定得
       使用之建築物。前項建築使用細目、建蔽率及最大建築
       面積限制，由直轄市、縣（市）政府依當地情形及公共
       設施興闢計畫訂定之。」等規定，再按高雄縣公園綠地
       管理自治條例第2條第1項：「本自治條例所稱公園綠地
       ，係指都市計畫劃設之公園綠地用地。」及同條例第3條
       ：「本自治條例所稱主管機關，為高雄縣政府，管理機
       關為鄉（鎮、市）公所。」之規定，是以，有關公園、
       綠地、運動場、體育館活動中心、球場等設施之闢建依
       前揭法令規定，其用地別非但應屬「公共設施用地」或
       「公共設施保留地」之「公園、綠地」，且均應經該管
       直轄市、縣（市）政府核准，因本件系爭土地使用分區
       別為「文教區」，且原告所主張之理由並未經高雄縣政
       府核准，有高雄縣政府96年9月6日府教體字第096020014
       4號函及高雄縣政府觀光交通局96年9月13日觀局管字第
       09660004829號函可證，自無土地稅法第18條、同法施行
       細則第13條、及土地稅減免規則第8條適用之餘地，參加
       人主張系爭土地為私立公園、體育館用地，核無可採。
（八）參加人主張除教學大樓、社會學院、管理學院學生宿舍區
      外，其餘校區均全部開放且免費供附近居民使用，開放區
      域包括行政大樓、體育館活動中心、球場、圖書館及資訊
      大樓、停車場及其他相關之公共開放空間如廣場、綠地、
      林蔭景觀大道、人行步道及校區○○○道路設施等。惟查
      內政部營建署90年2月1日90營署都字第004152號函復參加
      人：「主旨：關於貴學院因設立第2校區之需要，申請辦
      理個案變更大坪頂以東地區都市計畫（部分農業區為文教
      區）案，應依『都市計畫農業區變更使用審議規範』之精
      神規劃．．．。說明二、．．．惟仍應依『都市計畫農業
      區變更使用審議規範』之精神，由私立學校規劃適當之設
      施兼供附近居民使用，以適度回饋地方乙節，其意旨係指
      未來校區進行整體規劃時，應本於資源共享社區互動之原
      則，提供鄰里活動空間與相關設施並開放公共眾使用，以
      發揮校園社區化之功能。至於『適當設施』之認定，實際
      都市計畫之規劃、變更及學校空間配置等事宜，係屬地方
      政府權責，仍請逕洽高雄縣政府協調辦理。」復查高雄縣
      政府89年6月30日89府建都字第108279號函復參加人：「
      主旨：貴校申請依都市計畫法．．．變更大坪頂以東地區
      都市計畫（部分農業區為文教用地）案，．．．。說明二
      、本案擬變更農業區為『文教用地』乙節，應修正為『文
      教區』或『私立和春技術學院學校用地』，且應依行政院
      ．．．函釋辦理，即應依『都市計畫農業區變更使用審議
      規範』之精神，由私立學校規劃適當之設施兼供附近居民
      使用，以適度回饋地方，並納入都市計畫規定以供各級都
      市計畫委員審議參考。．．．。」是以，系爭土地提供部
      分設施開放供附近居民使用，乃是當初土地使用分區由「
      農業區」變更為「文教區」之附帶條件，其立意用旨係在
      回饋地方，如今卻要求租稅減徵及免徵，反而減少當地居
      民之財源，此顯違「都市計畫農業區變更使用審議規範」
      之精神；再者，經查參加人車輛管理辦法第2條：「．．
      ．一、教職員工之車輛一律由學校正門進出，將通行證置
      於前方明顯位置，由警衛及相關協助人員查證管制，憑汽
      機車通行證放行．．．。二、學生機踏車一律由側門經查
      驗後進出，．．．。三、洽公、訪客、送貨等外來車輛，
      均由警衛室管制登記查驗無訛後，憑有關證件換取臨時通
      行證。．．．。」之規定，及被告之承辦人於96年8月29
      日會同原告實地勘查系爭土地使用開放情形，有關人員進
      出系爭土地均受管制，且須經該校警衛登記後始可進入，
      有前揭參加人車輛管理辦法及照片可稽。可證系爭土地並
      非完全開放供公眾使用，實無土地稅減免規則第8條適用
      之餘地。
    理  由
一、「供左列事業直接使用之土地，按千分之十計徵地價稅。但
    未按目的事業主管機關核定規劃使用者，不適用之：．．．
    ．．。五、其他經行政院核定之土地。．．．。」「依本法
    第18條第1項特別稅率計徵地價稅之土地，指左列各款土地
    經按目的事業主管機關核定規劃使用者。．．．五、其他經
    行政院核定之土地：為經專案報行政院核准之土地。」分別
     為土地稅法第18條第1項第5款、同法施行細則第13條第5款
     所明定。
二、本件原告所有第2021地號土地，面積90,641平方公尺，原課
    徵田賦，於90年7月13日都市計畫發布實施時公告編定為「
    文教區」，嗣原告設定地上權予參加人興建校舍使用，期間
    自90年12月4日起至140年12月3日止，共計50年，年租金按
    當年期申報地價年息百分之十計算，被告乃自91年起改按一
    般稅率課徵地價稅，因其中部分面積11,000平方公尺係供公
    共停車使用，經被告准自94年起按千分之十課徵地價稅，其
    餘系爭面積79,641平方公尺土地作教學大樓、學校校舍、球
    場、廣場、綠地、林蔭景觀大道、人行步道、校區○○○道
    路及活動空間等使用，仍按一般用地稅率課徵地價稅。原告
    不服被告所為94年度地價稅核課處分，於95年6月28日以系
    爭土地係無償供公共使用，請求分別依千分之十及千分之六
    稅率課徵地價稅，申請復查，經被告以復查逾期為由決定駁
    回。嗣原告依據行政院95年9月11日院台財字第0950040919
    號函之專案核定，於95年9月15日及22日以高資第000000000
    00號及第00000000002號函請被告，准系爭土地依土地稅法
    第18條第1項第5款之規定，按千分之十稅率課徵地價稅，經
    被告以95年11月9日高縣稅土字第0956108355號函，予以否
    准等情，分別為兩造所自陳，並有原告土地地上權設定契約
    書、申請書（原處分卷第11頁、第12頁）、復查決定書、行
    政院上開函文及被告95年11月9日高縣稅土字第0956108355
    號函等附本院卷、原處分卷及訴願卷可稽。
三、而原告提起本件訴訟無非以：（一）系爭土地業經專案報請
    行政院以95年9月11日院台財字第0950040919號函核定准予
    減免地價稅，依土地稅法第18條第1項第5款規定，自應按千
    分之十課徵地價稅。（二）行政院上開專案核定雖附有「以
    經當地直轄市、縣（市）政府同意為前提要件」，然土地稅
    法第18條第1項第5款之規定並未准許行政院得設定上開條件
    ，且本件亦無設定附款之必要，乃行政院於法律規定之外設
    定上開條件或附款，顯係增加法律所無之限制，亦不合行政
    處分原則上不得附附款之原則。（三）教育文化之發展為憲
    法所保障，則高雄縣政府就教育文化之發展應優先於財政收
    支之考量，然其未見及此而不同意減免，屬裁量濫用。（四
    ）系爭土地係設定地上權供參加人興建校舍使用，而參加人
    既為教育部立案不以營利為目的之財團法人，其以興學教育
    為宗旨完成設置球場、廣場、綠地、林蔭景觀大道、人行步
    道、校區○○○道路及活動空間等公共設施無償供社區民眾
    使用，依土地稅法第18條第1項第2款、土地稅法施行細則第
    13條第3款、土地稅減免規則第8條第1項第3款及第9條規定
    ，亦得減徵地價稅等語，資為爭執。
四、經查：
（一）按「地價稅之基本稅率為千分之十。土地所有權人之地價
      總額未超過土地所在地直轄市或縣（市）累進起點地價者
      ，其地價稅按基本稅率徵收；超過累進起點地價者，依左
      列規定累進課徵：一、超過累進起點地價未達五倍者，就
      其超過部分加徵千分之十五。．．．．。」土地稅法第16
      條定有明文。可知除法律別有規定外，地價稅之稅率原則
      按千分之十並累進課徵。而土地稅法第18條第1項第5款為
      同法第16條之例外規定，該條款乃立法者為實際情形及配
      合環境發展之需要，授權行政院得就特定之土地為租稅優
      惠之決定，是行政院基於上開規定之授權，自得權衡實際
      情形設定適用租稅優惠之要件，是原告主張行政院祇有單
      純決定針對哪些土地給予優惠之權限，除此以外，不得在
      適用之土地客體之外增設該土地適用優惠稅率之前提要件
      云云，顯係誤解法律之規定，並非可採。
（二）經查，系爭土地為原告所有而由參加人設定地上權後供參
      加人興辦私立學校使用。又本件源於部分財團法人私立學
      校租用原告公司土地供學校使用，要求原告調降土地租金
      ，相對原告公司要求如經政府同意減免該等土地之地價稅
      者，原告公司同意其金額全額調降租金回饋學校。立法院
      亦有委員於相關委員會中就本案提出質詢並建議財政部就
      是類案件減免其地價稅。案經財政部初步擬具二方案：方
      案一：修正土地稅減免規則第8條第1項第1款，對非屬財
      團法人自有之學校用地，如經直轄市、縣（市）主管機關
      核准者，亦得免徵地價稅。方案二：依土地稅法第18條第
      1項第5款規定，就原告公司所有土地設定地上權（或出租
      ）供學校使用部分，專案報請行政院核定，准按千分之十
      計徵地價稅。並於95年2月10日邀集相關機關及各縣市政
      府會商。該次會議因前述方案影響地方稅收，與會代表意
      見不一，未能達成共識。財政部乃參酌與會代表會議意見
      ，擬具：「臺糖（即原告）所有土地，設定地上權（或出
      租）供公立學校及財團法人私立學校用地使用，該公司既
      訂有回饋措施，就該土地如經准予減免地價稅，則按其減
      免金額全額調降租金回饋學校，爰建議行政院核定此類土
      地以經當地直轄市、縣（市）政府同意為前提要件，准依
      土地稅法第18條（平均地權條例第21條）第1項第5款規定
      按千分之十稅率課徵地價稅。理由如下：(一)依土地稅法第
      6條規定，對於『教育』使用之土地得予適當減免，又依
      現行土地稅減免規則相關規定，除私有土地提供私立學校
      或有償供公立學校使用者外，公立及私立學校用地均已准
      予免徵地價稅。又依土地稅法第18條第1項第1款規定，工
      業用地按特別稅率千分之十，課徵地價稅，土地不論係由
      興辦工業人自有或承租均可適用，私立學校為非營利組織
      ，其向臺糖公司租用校地，係按累進稅率課徵，顯有失公
      平合理（臺糖公司因土地面積龐大，適用最高級距稅率千
      分之五十五）。本案臺糖公司出租之校地，既訂有回饋措
      施，可以確認其減免地價稅之受益對象為學校，如基於鼓
      勵私人興學減輕租用校地之成本負擔，似宜減免其地價稅
      。(二)本案如依原擬方案二（依土地稅法第18條第1項第5款
      規定，就臺糖公司所有土地設定地上權（或出租）供學校
      使用部分，專案報請行政院核定，准其按千分之十計徵地
      價稅），有影響之縣市有11個，減少之地價稅稅收全部合
      計約為6,200萬元．．．。惟教育部表示補助私校租用土
      地之地價稅，並不可行。如改採修正後之方案，須經縣市
      政府同意者，如准予按千分之十稅率計徵，個別縣市政府
      如基於稅收考量，可不同意適用特別稅率，即無稅收減損
      ，自亦無補助問題。另因不涉及法律修正，亦無依財收支
      劃分法第38條之1籌妥替代財源問題。(三)向臺糖公司租用
      校地者，包括有小學至大學等各級學校，國中、小學之設
      立，可減少地方政府之教育經費支出；高中及大專院校之
      設立，則有助於提升地方之教育水準及帶動地方之繁榮，
      對地方應屬有益。故如授權地方政府就個案考量是否准予
      適用千分之十稅率，較符合因地制宜及地方自治精神。(四)
      本案雖緣於財團法人私立學校陳情減免地價稅，惟據了解
      亦有公立學校向臺糖公司承租土地，基於公平原則，似宜
      與私立學校租用校地作一致之處理。」之意見，以95年5
      月2日台財稅字第09504521960號函專案報請行政院核定，
      經行政院以95年9月11日院台財字第0950040919號函核定
      在案等情，有財政部95年5月2日台財稅字第09504521960
      號函、95年8月21日台財稅字第09504552560號函及行政院
      95年9月11日院台財字第0950040919號函附本院卷可憑。
      核係行政院衡酌地方財源、因地制宜、地方自治精神及有
      關以自有土地設校或租用土地設校，兩者相較，學校所需
      投入之資金成本不同，為租用校地之成本應較自有土地之
      成本為低，故租用校地之地價稅不宜逕自比照自有校地予
      以減免等情，核定此類土地以經當地直轄市、縣（市）政
      府同意為前提要件，准按千分之十稅率課徵地價稅，揆諸
      土地稅法第18條第1項第5款之規範意旨，並無不合。而高
      雄縣政府依據行政院上開核定，並考量課稅公平、稅收損
      失、及縣財源短絀，乃決定維持原稅率，則被告據以否准
      原告之申請，即無違誤。原告主張土地稅法第18條第1項
      第5款之規定並未准許行政院得設定上開條件，且本件亦
      無設定附款之必要，故行政院於法律規定之外設定上開條
      件或附款，顯係增加法律所無之限制，亦不合行政處分原
      則上不得附附款之原則。又教育文化之發展為憲法所保障
      ，則高雄縣政府就教育文化之發展應優先於財政收支之考
      量，然其未見及此而不同意減免，屬裁量濫用云云，並非
      可採。
（三）次按「人民因中央或地方機關對其依法申請之案件，予以
      駁回，認為其權利或法律上利益受違法損害者，經依訴願
      程序後，得向高等行政法院提起請求該機關應為行政處分
      或應為特定內容之行政處分之訴訟。」行政訴訟法第5條
      第2項定有明文。經查，原告於95年9月15日以高資字第09
      563501152號函及95年9月22日高資字第00000000002號函
      向被告申請者，僅係請求被告准依土地稅法第18條第1項
      第5款規定按千分之十稅率課徵地價稅，有各該函文附訴
      願卷可稽。要之，原告並未向被告申請依土地稅法第18條
      第1項第2款、土地稅法施行細則第13條第3款、土地稅減
      免規則第8條第1項第3款及第9條規定減免地價稅，故原告
      就此部分未經申請亦未經訴願，逕行起訴請求被告依該規
      定對系爭土地減免地價稅，於法不合。退而言之，依土地
      稅法第18條第1項第2款：「供左列事業直接使用之土地，
      按千分之十計徵地價稅。但未按目的事業主管機關核定規
      劃使用者，不適用之。．．二、私立公園、動物園、體育
      場所用地。」及其施行細則第13條第3款：「依本法第18
      條第1項特別稅率計徵地價稅之土地，指左列各款土地經
      按目的事業主管機關核定規劃使用者：．．三、私立公園
      、動物園、體育場用地：為經目的事業主管機關核准設立
      之私立公園、動物園及體育場所使用範圍內之土地。」以
      及土地稅減免規則第1條：「本規則依土地稅法第6條及平
      均地權條例第25條規定訂定之。」、同規則第8條第1項第
      3款：「私有土地減免地價稅或田賦之標準如下：．．．
      三、經事業主管機關核准設立，對外絕對公開，並不以營
      利為目的之私立公園及體育館場，其用地減徵百分之五十
      ；其為財團法人組織者減徵百分之七十。」等規定可知，
      土地稅法第18條第1項第2款與土地稅減免規則第8條第1項
      第3款分屬不同之稅捐優惠，惟二者適用之前提，必以經
      公園或體育場所（館場）之主管機關核准設立，而直接供
      該私立公園或體育場所（館場）使用之土地而言，至於其
      他事業例如學校使用之土地，其間雖有規劃廣場、綠地、
      林蔭景觀大道、體育活動等空間，並開放供公眾使用，惟
      其僅係興辦學校附帶產生之使用功能，要與直接供私立公
      園或體育場所（館場）等事業使用之土地不同，且學校與
      私立公園、體育場所之目的事業主管機關尤非相同，二者
      不應混為一談。查系爭土地乃供參加人興辦學校使用，縱
      其設置有球場、廣場、綠地、林蔭景觀大道、人行步道、
      校區○○○道路及活動空間等公共設施無償供社區民眾使
      用，核僅係參加人學校產生之附帶功能，系爭土地仍非土
      地稅法第18條第1項第2款、土地稅法施行細則第13條第3
      款、土地稅減免規則第8條第1項第3款所稱之公園、體育
      場所（館場）用地，無依各該規定減徵地價稅之餘地，原
      告主張系爭土地應適用各該規定減徵地價稅云云，殊非可
      採。
（四）其次，土地稅減免規則第9條：「無償供公共使用之私有
      土地，經查明屬實者，在使用期間內，地價稅或田賦全免
      ，．．．。」之規定係指私有土地無條件供公共使用而無
      所限制而言，倘私有土地之所有權人或使用權人雖准許公
      眾使用其土地，惟其開放使用與否仍應受其管理及限制者
      ，即非土地稅減免規則第9條所稱之無償供公共使用之私
      有土地，自無該規定免徵地價稅之適用。查系爭土地乃供
      參加人興辦學校使用，其雖有供附近居民使用校園之附帶
      功能，然參加人設有校門管制出入行人車輛，亦有開放時
      間之限制，此觀本院卷附被告所拍攝之參加人校園照片及
      參加人車輛管理辦法第2條：「．．．一、教職員工之車
      輛一律由學校正門進出，將通行證置於前方明顯位置，由
      警衛及相關協助人員查證管制，憑汽機車通行證放行．．
      ．。二、學生機踏車一律由側門經查驗後進出，．．．。
      三、洽公、訪客、送貨等外來車輛，均由警衛室管制登記
      查驗無訛後，憑有關證件換取臨時通行證。．．．。」之
      規定自明，要之，參加人之校園主要係供學校之目的而使
      用，其並非毫無限制開放供公共使用，故而原告訴稱第20
      21地號土地除供教學大樓、社會學院、管理學院及學生宿
      舍區外，其餘之系爭土地諸如行政大樓、體育館、活動中
      心、球場、圖書館及資訊大樓及其他相關之公共空間例如
      廣場、綠地、人行步道、林蔭景觀大道及校區○○○道路
      等，屬供公共使用之私有土地，應依土地稅減免規則第9
      條規定免徵地價稅云云，亦無可採。又系爭土地應否減免
      地價稅應視其是否符合法規所定減免要件，要與參加人校
      區內之停車場用地是否已獲減免地價稅無涉，故原告主張
      參加人校區內之停車場用地既已獲依土地稅法第18條第1
      項第4款規定辦理減徵地價稅，則系爭土地自應比照同條
      項第2款規定予以減徵云云，顯有誤會，洵非可採。
五、綜上所述，原告之主張，並無可採。被告否准系爭土地按千
    分之十稅率課徵地價稅之處分，並無違誤。訴願決定予以維
    持，亦無不合。原告起訴意旨求為撤銷訴願決定及原處分，
    並請求被告應依原告95年9月15日之申請，就原告所有系爭
    土地（面積79,641平方公尺），作成按千分之十稅率課徵地
    價稅之行政處分，為無理由，應予駁回。又本件事證已臻明
    確，兩造其餘攻擊防禦方法核與判決結果不生影響，爰不逐
    一論述，附此敘明。
據上論結，本件原告之訴為無理由，依行政訴訟法第200條第2款
、第98條第1項前段，判決如主文。
中　　華　　民　　國　　96　　年　  11　　月　 15  　 日
                  第二庭審判長法  官　 江幸垠
                              法  官　 許麗華
                              法  官　 簡慧娟
以上正本係照原本作成。
如不服本判決，應於判決送達後20日內向本院提出上訴書狀，其
未表明上訴理由者，應於提起上訴後20日內向本院提出上訴理由
書（須按對造人數附繕本）；如於本判決宣示或公告後送達前提
起上訴者，應於判決送達後20日內補提上訴理由書（須附繕本）
。未表明上訴理由者，逕以裁定駁回。
中　　華　　民　　國　　96　　年　  11　　月　 15  　 日
　　　　　　　　　　　　　　　書記官   楊曜嘉
